【裁判字號】    90,婚,222
【裁判日期】    900426
【裁判案由】    離婚
【裁判全文】
臺灣台中地方法院民事判決  九十年度婚字第二二二號
    原      告  甲○○
    被      告  乙○○
                          寮村.
右當事人間請求離婚事件，本院判決如左：
    主    文
准原告與被告離婚。
訴訟費用由被告負擔。
    事    實
甲、原告方面：
  一、聲明：求為判決如主文所示。
  二、陳述：兩造現仍為夫妻關係，育有三名子女林美純、林家裕、林信利，惟婚後被告長
      期酗酒，不務正業，不負擔家庭生活，未盡為人夫、父責任，且性情暴戾，時穢言辱
      罵，輒施毆辱，常致原告遍體鱗傷，原告均念夫妻之情，百般容忍，委曲求全，祇冀
      被告能有所悔改，詎其不知悔改，竟變本加厲，一再傷害原告，竟手持香煙燙傷虐待
      原告。又於八十四年一月三十一日中午在自宅台中市○區○○○路七二九之四號因細
      故竟揮拳毆打，且揚言欲置原告於死地，見原告不支倒地始罷手，使原告受有右臉部
      挫傷皮內出血四處各約一公分，右前臂挫傷皮內出血二處各約四公分，後枕部挫傷二
      點五乘二公分皮下出血等多處傷害，並經貴院判處拘役三十日在案。其除細故故意毆
      打原告外，又毀損家中物品、電話等，致不堪使用，又時常趕原告及三名子女出家門
      ，要賣房子，使原告及無辜子女流離失所；而原告曾以夫妻感情既已決裂至此，協議
      離婚，被告竟以須給付鉅額款項始同意之，足證其心態毫無夫妻之情。再被告不負擔
      家庭生活，對三名子女學費亦分毫不付，長期離家在外，不知去向，揚言不離婚要拖
      累原告終身等語，原告因而於八十六年間訴請離婚，經法官居中調解，被告願負擔起
      家庭生活費用責任，按月給付家庭生活費用二萬元，詎被告竟掞拒不履行家庭生活費
      用，原告已喪失維持婚姻之意欲，被告更無意改善婚姻，夫妻感情決裂至此，實無法
      繼續維持婚姻關係，爰依民法第一千零五十二條第二項訴請判決如訴之聲明。
  三、證據：傳票一件、和解筆錄一件，並聲請訊問證人林家裕、林美純。
乙、被告方面：
  一、聲明：原告之訴駁回。
  二、陳述：被告均有付生活費，只打過一次就被告了，怎麼敢再打她，證人所為證詞不實
      在。
丙、本院依職權調閱八十六年度婚字第四五五號離婚卷宗。
    理    由
一、兩造間婚姻關係現仍存續中，為被告所不否認，復有原告提出和解筆錄在卷可稽，就此
    部分之事實，堪認為實在。
二、原告主張結婚以來，因被告不給付家庭生活費用，原告要求生活費時，被告就打原告，
    拉原告去撞牆、拉原告頭髮，不高興就叫原告及子女出去，被告未給生活費等事實，業
    據證人即兩造子女林美純、林家裕到庭證述在卷，林家裕證稱：「十年前常看爸媽因經
    濟問題爸爸不拿錢回家，爸爸就動手打媽媽，到三、四年前我說他們要打就到外面去打
    ，後來爸爸回去住爺爺家，常見爸爸扯媽媽頭髮打臉部，大約二、三個月打一次。」，
    林美純亦證稱：「我國中、高中爸爸就沒有拿生活費出來，他常常喜歡喝酒，喝醉了也
    會爭吵，媽媽要生活費爸爸就打她，拉媽媽去撞牆、拉頭髮，不高興就說叫我們出去..
    ..  印象中沒看到爸爸給生活費」等語，顯然被告確有不負擔家中生活費用，原告因家
    中生活費用索討輒遭被告毆打，並有驅趕原告及子女出門情事，原告就此部分主張之事
    實，堪認為真實。
三、按民法第一千零五十二條第二項規定：有前項以外之重大事由，難以維持婚姻者，夫妻
    之一方得請求離婚，但其事由應由夫妻之一方負責者，僅他方得請求離婚。此所謂抽象
    、相對、一般的離婚原因，亦即破綻主義離婚法之一到達點。而是否有難以維持婚姻之
    重大事由之判斷標準，為婚姻是否已生破綻而無回復之希望，不可單憑原告主觀之標準
    （即原告已喪失維持婚姻意欲之主觀面加以認定），而應依客觀標準，即難以維持婚姻
    之事實，是否已達處於同一境況，任何人均將喪失維持婚姻之意欲程度以決之。且為符
    合現代多元化社會之需要，使裁判婚姻之事由較富彈性，當婚姻破裂時，夫妻已無共同
    生活之實質時，即得請求離婚，但有責配偶，無請求離婚之權利，申言之，如若自己遭
    致婚姻之破綻時，不得以其破綻為理由，恣意訴請離婚。最高法院八十七年台上字第一
    ○四八號、一三○四號判決意旨即採類似之見解。經查，本件兩造並未另訂立夫妻財產
    制，依法應適用法定財產制即聯合財產制，依民法第一千零二十六條之反面解釋，家庭
    生活費用原則上由夫即被告任之，如前所述，本件原告向被告告索討生活費時，原告即
    出手毆打原告，甚而不高興即命原告及子女離家，業經兩造子女林美純、林家裕證述有
    如前述，且兩造分居已三、四年，而被告於本院前案和解時，承諾按月給付原告二萬元
    為家庭生活費用，竟分文未為給付，任何人處於與原告同一地位，均無繼續維持婚姻之
    意欲，兩造之婚姻關係已生嚴重障礙而破裂，且非可歸責於原告，是原告主張依民法第
    一千零五十二條第二項規定，以兩造間有難以維持婚姻之重大事由訴請離婚，自有理由
    ，應予准許。
四、兩造其餘攻擊防禦方法於本件訴之終結，不生影響，茲不一一論列，附為敘明。
五、據上論結，原告之訴，為有理由，並依民事訴訟法第七十八條，判決如主文。
中        華        民        國   九十     年      四       月    二十六     日
                                        臺灣台中地方法院民事第二庭
~B法      官  陳學德
右正本證明與原本無異
如不服本判決，須於本判決送達後翌日起二十日內向本院提出上訴狀。
中        華        民        國   九十     年      四       月    三十       日
~B法院書記官


司法院資訊處製作；財團法人民間司法改革基金會備份。
